【裁判字號】    95,矚訴,2
【裁判日期】    950831
【裁判案由】    選罷法
【裁判全文】
臺灣板橋地方法院刑事判決               95年度矚訴字第2號
公  訴  人  臺灣板橋地方法院檢察署檢察官
被      告  丁○○
選任辯護人  薛銘鴻律師
            林麗芬律師
被      告  甲○○
選任辯護人  胡鳳嬌律師
被      告  己○○
選任辯護人  周志安律師
            郭士功律師
被      告  丙○○
            辛○○
上二人共同
選任辯護人  郭士功律師
上列被告等因違反公職人員選舉罷免法案件，經檢察官提起公訴
（95年度選偵字第50號），嗣因被告等就被訴事實為有罪之陳述
，本院告知被告等簡式審判程序之旨，並聽取當事人及辯護人之
意見後，裁定改由受命法官獨任依簡式審判程序進行，嗣於簡式
審判程序進行中，再經檢察官聲請改依協商程序而為判決，判決
如下：
    主  文
丁○○、甲○○共同連續對於有投票權之人，交付賄賂，而約其
投票權為一定之行使，均處有期徒刑拾月，褫奪公權年，緩刑
年，並應各向公庫支付新台幣拾萬元。
己○○、丙○○、辛○○共同連續對於有投票權之人，交付賄賂
，而約其投票權為一定之行使，均處有期徒刑陸月，如易科罰金
，均以銀元佰元折算壹日，褫奪公權貳年，緩刑貳年，並應各
向公庫支付新台幣拾萬元。
    事實及理由
一、犯罪事實：
    丁○○係臺北縣蘆洲市環堤社區管理委員會主任委員，庚○○（再由本院另行審結）係臺北縣總工會理事長兼任羅文嘉
    競選總部勞工後援會會長，緣臺北縣長候選人羅文嘉於民國
    94年11月27日在臺北縣三重市○○○○道內舉辦「縣市平等
    河岸牽手」之大型選舉造勢活動，丁○○、庚○○為使不知
    情之羅文嘉得以順利當選，竟基於投票行賄之概括犯意，分
    別為下列之賄選行為：
  (一)丁○○於活動前一星期得知該活動消息後，即透過與其有概
    括犯意聯絡之前揭社區管理委員會之委員甲○○等人，共同
    動員蘆洲地區之市民前往參加，並向羅文嘉競選總部報名20
    部車約800 名民眾，丁○○、甲○○等人為求能順利動員並
    使參加民眾支持羅文嘉當選，乃由丁○○自行出資新台幣（
    下同）25萬元，並事先宣傳凡參加者可領取300 元，於94年
    11月27日活動當天中午，由丁○○、甲○○等人將事先分裝
    內有12,000元現金之信封袋（約20袋），透過不知情之鄭裕
    豐協助，轉交給同有概括犯意聯絡而臨時擔任車上之領隊李
    昭明、許玉蘭、戊○○○、乙○○○（以上四人所涉罪嫌，
    另由檢察官偵辦）及其他不知名之人（共20部車）；並由李
    昭明、許玉蘭、戊○○○、乙○○○等人或於出發時、或於
    活動現場、或於活動結束後，分別在公車上、活動現場或蘆
    洲地區，連續發放給具有投票權之李昭明、許玉蘭、戊○○○、乙○○○及其他參加民眾每人300 元之賄賂現金及羅文
    嘉競選旗幟或背心，藉此使參加民眾為投票權之一定行使即
    投票給羅文嘉。
  (二)庚○○於上開活動前數日獲得該造勢活動之訊息，經向羅文
    嘉競選總部確認且獲得儘量動員之要求，庚○○為獲取動員
    效果並使參加者支持羅文嘉當選，遂起意提供資金，乃聯繫
    與其有概括犯意聯絡之臺北縣機械修護業同業工會（下稱機
    械工會）秘書丙○○，要求該工會最少動員500 人參加「河
    岸牽手」活動，並向丙○○表示每位參加者可領取300 元，
    活動結束後會和機械工會結算，丙○○遂向常務理事己○○
    報告上情，己○○亦基於共同投票行賄之概括犯意聯絡，指
    示秘書丙○○通知該工會理、監事動員，為提升動員人數，
    己○○、丙○○並決定發給協助動員之理、監事獎金，動員
    100 人以內發1,000 元，動員100 人以上發給1,500 元之獎
    金，丙○○遂通知同有概括犯意聯絡之常務監事辛○○、理
    事柳文欽、簡炳昌、吳乾利（以上三人涉嫌賄選罪嫌，另由
    檢察官分案偵辦）等人，當日動員該工會之會員及家屬約60
    0 人前往參加，其中簡炳昌動員約200 人、辛○○動員約10
    0 人、吳乾利約動員50人，丙○○本身亦動員60人參加。活
    動結束後，翌日（28日）庚○○即交付18萬元予丙○○，由
    林女轉交當日有動員之理、監事，渠等再連續交付賄賂給所
    動員之民眾每人300 元，機械工會亦發給有動員之理、監事
    動員獎金，藉此使參加之民眾得以投票支持羅文嘉當選。
二、證據名稱：
  (一)被告丁○○、甲○○、己○○、丙○○、辛○○於調查局調
    查、偵查中之供述及於本院審理時之認罪。
  (二)共同被告庚○○於調查局調查、偵查中之供述。
  (三)另案被告李昭明於偵查中之供述、另案被告戊○○○、乙○○○、柳文欽於調查局調查、偵查中之供述、證人鄭裕豐、
    壬○○於調查局調查及偵查中之證述、證人陳繼明於偵查中
    之證述。
  (四)大南客運公司專車勤務派遣單影本14紙、蘆洲市地圖影本1
    份、法務部調查局臺北縣調查站搜索筆錄1 份、大南客運公
    司承接94年11月27日羅文嘉競選總部造勢專車分配表1 份、
    臺灣板橋地方法院檢察署勘驗筆錄暨大南汽車客運公司專車
    勤務派遣單影本1 批（選他卷第111 至229 頁）、自由時
    報剪報影本2 紙。
三、本件經檢察官與被告丁○○、甲○○、己○○、丙○○、辛○○於審判外達成協商之合意，且被告五人均已認罪，其合
    意內容為：(1)被告丁○○、甲○○願受科刑範圍均為有期徒
    刑10月，褫奪公權3 年，緩刑3 年之宣告；(2)被告己○○、
    丙○○、辛○○願受科刑範圍均為有期徒刑6 月，如易科罰
    金，以銀元300 元折算1 日，褫奪公權2 年，緩刑2 年之宣
    告；(3)被告五人應各向公庫支付10萬元。經查，上開協商合
    意並無刑事訴訟法第455 條之4 第1 項各款所列情形之一，
    檢察官聲請改依協商程序而為判決，本院爰不經言詞辯論，
    於協商合意範圍內為協商判決，合予敘明。
四、按公職人員選舉罷免法第90條之1 第3 項固規定預備或用以
    行求期約或交付之賄賂，不問屬於犯人與否，沒收之。但如
    其賄賂已交付與有投票權之人收受，因收受者係犯刑法第14
    3 條第1 項之投票受賄罪，其所收受之賄賂應依同條第2 項
    之規定沒收之，如全部或一部不能沒收時，追徵其價額。故
    犯投票行賄罪者，其已交付之賄賂自應依刑法第143 條第2
    項之規定於其對向共犯投票受賄罪之從刑宣告沒收追徵，不
    得再依上開公職人員選舉罷免法規定沒收（參見最高法院92
    年度台上字第4933號判決意旨）。經查，被告五人因投票行
    賄所交付給參加活動之民眾每人現金300 元，已經各該民眾
    收受無訛，依前開說明，就該等交付之賄賂自不得再行諭知
    沒收，特此敘明。
五、應適用之法條：
  (一)刑事訴訟法第273 條之1 第1 項、第455 條之11第2 項、第
    455 條之4 第2 項、第455 條之8 、第454 條第1 項。
  (二)修正前公職人員選舉罷免法第90條之1 第1 項、第98條第3
    項。
  (三)刑法第11條前段、第2 條第1 項前段、修正前刑法第28條、
    第56條、第41條第1 項前段、刑法第74條第1 項第1 款。
  (四)修正前罰金罰鍰提高標準條例第2 條。
六、本判決除有刑事訴訟法第455 條之4 第1 項第1 款、第2 款
    、第4 款、第6 款、第7 款所定情形之一，或違反同條第2
    項規定者外，不得上訴。
七、本件如符合前揭得上訴之規定，而如不服本件判決，得自收
    受判決送達之日起10日內，向本院提出上訴書狀，上訴於第
    二審法院。
本案經檢察官黃仙宜到庭執行職務。
中    華    民    國    95    年    8     月    31    日
                  刑事第十三庭  法  官  陳信旗
以上正本證明與原本無異。
                                書記官  陳昭綾
中    華    民    國    95    年    9     月    4     日
修正前公職人員選舉罷免法第90條之1
    對於有投票權之人，行求期約或交付賄賂或其他不正利益，
    而約其不行使投票權或為一定之行使者，處5 年以下有期徒
    刑，得併科新台幣40萬元以上4 百萬元以下罰金。
    預備犯前項之罪者，處 1 年以下有期徒刑。
    預備或用以行求期約或交付之賄賂，不問屬於犯人與否，沒
    收之。
    犯第1 項或第2 項之罪，於犯罪後六個月內自首者，減輕或
    免除其刑；因而查獲候選人為共犯者免除其刑。
    犯第1 項或第2 項之罪，在偵查中自白者，減輕其刑；因而
    查獲候選人為共犯者，減輕或免除其刑。


司法院資訊處製作；財團法人民間司法改革基金會備份。
